臺灣嘉義地方法院刑事判決　　　　　　　　　　　　　九十年度交易字第三四九號
　　公　訴　人　臺灣嘉義地方法院檢察署檢察官
　　被　　　告　丙○○　女　二.
　　選任辯護人　張麗雪　律師
右列被告因過失致死案件，經檢察官提起公訴（九十年度偵字第七一四六號），本院
判決如左：
    主  文
丙○○因過失致人於死，處有期徒刑陸月，如易科罰金，以佰元折算壹日。
    事  實
一、丙○○於民國九十年六月十一日傍晚，駕駛車號ＨＱ六─七一七號重機車，沿嘉
    義縣民雄鄉○○路，由南往北行駛，原應注意行經閃光黃燈號誌路口，應減速慢
    行及車前狀況，而依當時天候晴、夜間有照明、柏油路面、路面乾燥無缺陷、無
    障礙物、視距良好等情形，又無不能注意之情形，竟疏未注意，而於同日十八時
    四十分許，行經民雄鄉○○路與復興路交岔路口時，適騎乘腳踏車沿復興路由東
    向西行駛，亦疏未注意行經閃光紅燈之交岔路口，應暫停讓幹道車先行規定之許
    艷勳騎乘腳踏車至該交岔路口，丙○○發現許艷勳之腳踏車始減速，然已不及，
    致其所騎乘之重機車前輪右腳踏板側邊與許艷勳所騎乘之腳踏車前輪檔泥板後方
    左側發生輕微碰撞，造成許艷勳所騎乘之腳踏車失去平衡而人車倒地，肇事後丙○○立即報警處理，並通知救護車將許艷勳送醫急救，惟許艷勳因受有頭部外傷
    引發硬腦膜下出血、腦血腫之傷害，延至同年六月二十日凌晨二時許傷重不治死
    亡。
二、案經許艷勳之配偶乙○○○訴由嘉義縣警察局民雄分局報請臺灣嘉義地方法院檢
    察署檢察官偵查起訴。
    理  由
一、訊據被告丙○○固不否認於右揭時、地與被害人許艷勳發生車禍，致被害人死亡
    之事實，惟矢口否認有何過失致死犯行，辯稱：車禍發生前伊有看到許艷勳，當
    時伊車子已經停下來了，並大喊叫阿伯你不要過來，是被害人自己撞過來的，伊
    沒有與被害人腳踏車相撞，但是有擦撞，伊也不知道當時情形；證人甲○○亦證
    稱被害人是因為緊張自己倒下去，看到的情形是沒有撞擊；且當時是吃飯時間，
    事故地點有很多商家，被告車速不可能很快，現場沒有煞車痕、碎片等，無法證
    明被告有超速；被害人受傷部位在後腦之因是其於兩車交會緊張致操控腳踏車不
    當，使其前輪後檔泥板與被告機車擦撞，腳踏車手把彎曲致被害人失去平衡，重
    心不穩而直直倒下，不幸後腦著地傷重死亡，但此嚴重結果並非被告自後追撞，
    或未注意車前狀況所致，蓋若被告機車在行進中不慎撞及被害人腳踏車，以腳踏
    車檔泥板輕薄脆弱，腳踏車之毀損不會僅止於留下刮痕，台灣省車輛行車事故鑑
    定委員會之鑑定報告所稱「被告行經閃光黃燈號誌路口，未減速慢行且未注意車
    前狀況，為肇事次因」之意見，實無科學根據並與現場環境不符等語。經查：
  (一)被告所騎乘之ＨＱ六─七一七號重機車前輪右腳踏板旁側有刮痕，經與許艷勳所
    騎乘之腳踏車比對後，腳踏車前輪檔泥板後方左側有刮痕，兩車之碰撞處相吻合
    ，亦據被告供明在卷，並經台灣嘉義地方法院檢察署檢察官勘驗及本院勘驗屬實
    （分別見相驗卷第二九頁、本院卷第六三至六六頁）。
  (二)次查，被害人許艷勳確係因本件車禍受傷不治死亡，業據台灣嘉義地方法院檢察
    署檢察官率同法醫師相驗屬實，製有驗斷書、相驗屍體證明書附於相驗卷可稽。
    而被告丙○○於前揭時、地與被害人發生車禍之事實，復據現場目擊證人丁○○
    、戊○○、邱立婷分別於偵查中及本院到庭證述明確，並有嘉義縣警察局道路交
    通事故調查報告表乙紙、照片十四張、財團法人嘉義基督教醫院之診斷證明書及
    台灣嘉義地方法院檢察署驗斷書附於相驗卷可稽。
  (三)又按「行經無號誌之交岔路口時，均應減速慢行，作隨時停車之準備。」、「汽
    車行駛時，駕駛人應注意車前狀況，並隨時採取必要之安全措施。」道路交通安
    全規則第九十三條第一項第三款、第九十四條第三項分別定有明文。被告為考領
    重機車之駕駛人，自應知悉上開規定。經查：本院訊問當時在場目擊之證人丁○○、甲○○，並諭其等當庭繪製被告與被害人兩車倒地之位置圖（見本院卷第四
    ○頁），可知被告與被害人係於昇平路與復興路交叉口發生車禍，而兩車均已進
    入該交叉路口中間處，又被告於偵查中及本院均稱其距碰撞處一公尺左右看到被
    害人（分別見相驗卷十五頁及本院卷第一一八頁），而被告當時車速約為三十公
    里（見相驗卷第三頁背面所附警訊筆錄，雖嗣後被告於偵查中改稱十至二十公里
    ，但其於本院又稱車速約三十公里，參本院卷第八一頁），經與司法行政部5.
    9.（）函刑決字第四六四號函轉交通部道路交通督導會訂5.4.交導登（）字
    第二三二號函「一般公路汽車煞車距離、行車速度對照表」相核，在當時乾燥之
    瀝青路上，以被告時速三十公里觀之，被告至少需四點二公尺始能完全停住，是
    被告辯稱其於一公尺左右看到被害人即完全停下來了，是被害人自己撞過來的云
    云，即與上開對照表之數據不符而不可採。因而，足見被告並非行經無號誌之交
    岔路口時即減速慢行，而係看到被害人時始減速，然已不及，致其所騎乘之重機
    車前輪右腳踏板側邊與許艷勳所騎乘之腳踏車前輪檔泥板後方左側發生輕微碰撞
    ，造成許艷勳所騎乘之腳踏車失去平衡而人車倒地。因而堪認被告確未於行經閃
    光黃燈號誌路口減速慢行，且未注意車前狀況，亦為本件車禍事故之原因。是被
    告辯稱時伊車子已經停下來了，並大喊叫阿伯你不要過來，是被害人自己撞過來
    的，被害人受傷部位在後腦之因是其於兩車交會緊張致操控腳踏車不當，使其前
    輪後檔泥板與被告機車擦撞，腳踏車手把彎曲致被害人失去平衡，重心不穩而直
    直倒下，不幸後腦著地傷重死亡，但此嚴重結果並非被告自後追撞，或未注意車
    前狀況所致等語，亦即辯稱伊對被害人死亡原因並無因果關係云云，即非可採。
  (四)至證人甲○○、丁○○固於本院證稱：沒有看到被告有撞到被害人，是被害人因
    為緊張自己倒下去，其看到的情形是沒有撞擊等語（見本院卷第三一頁），惟核
    其證言證稱沒有撞擊等語，核與上開認定不符，且自撞擊痕跡觀察，本件碰撞力
    甚小，證人未必能清楚看到，是其證言並無法資為有利被告之證據。
  (五)另本件車禍經送請台灣省車輛事故覆議鑑定委員會鑑定亦認定：「許艷勳騎乘腳
    踏車，行經閃光紅燈號誌路口，未暫停讓幹道車先行，為肇事主因。丙○○騎乘
    重機車，行經閃光紅燈號誌路口，未減速慢行且未注意車前狀況，為肇事次因。
    」有九十年十月二日府覆議字第九○一八九三號函乙紙附於相驗卷可參，亦與本
    院之認定相符。此外，被告過失行為與許艷勳之死亡間亦有相當因果關係，本件
    事證明確，被告犯行洵堪認定。
二、核被告所為，係犯刑法第二百七十六條第一項過失致人於死罪。另被告於肇事後
    立即向警察機關報案，已符合自首要件，有嘉義縣警察局民雄分局偵辦交通事故
    現場處理調查表一紙在卷可按，應依刑法第六十二條前段規定減輕其刑。爰審酌
    被告之智識程度、過失程度、犯後態度、被害人許艷勳為肇事主因、被告尚未與
    被害人家屬達成和解等一切情狀，量處如主文所示之刑，並諭知易科罰金之折算
    標準。
據上論斷，依刑事訴訟法第二百九十九條第一項前段，刑法第二百七十六條第一項、
第六十二條前段、第四十一條第一項前段，罰金罰鍰提高標準條例第一條前段、第二
條，判決如主文。
本案經檢察官洪三到庭執行職務
中      華      民      國    九十一    年     十二     月     三十     日
                              臺灣嘉義地方法院交通法庭
                                  審判長法  官  沈福來
                                        法  官  黃國益
                                        法  官  林福來
右正本證明與原本無異。
如不服本判決，應於判決送達後十日內向本院提出上訴狀（應附繕本）。
                                        書記官  尹玉琪
中      華      民      國    九十一    年     十二     月     三十     日
附錄本件論罪科刑法條：
刑法第二百七十六條第一項
因過失致人於死者，處二年以下有期徒刑、拘役或二千元以下罰金。
